【裁判字號】    89,訴,3228
【裁判日期】    901112
【裁判案由】    撫卹
【裁判全文】
臺北高等行政法院裁定                            八十九年度訴字第三二二八號
    原      告  甲○○
    訴訟代理人  乙○○
    被      告  行政院
    代  表  人  張俊雄院長）.
右當事人間因撫卹事件，原告不服行政院中華民國八十八年六月二十四日台八十八訴
二四四三四號訴願決定，提起行政訴訟，本院裁定如左：
    主  文
原告之訴駁回。
訴訟費用由原告負擔。
    理  由
一、按本件原告聲明包括以下兩部分，本院認為其屬不同之訴訟標的，應予分別審酌
    ，合先敘明。
  Ａ、被告應給付原告新台幣（下同）一百七十八萬五千七百五十元之撫卹金。
  Ｂ、被告應給付原告慰撫金十五萬元。
二、撫卹金部分：
  Ａ、按「人民因中央或地方機關對其依法申請之案件，予以駁回，認為其權利或法
      律上利益受違法損害者，經依訴願程序後，得向高等行政法院提起請求該機關
      應為行政處分或應為特定內容之行政處分之訴訟」，「起訴不合程式或不備其
      他要件者，行政法院應以裁定駁回之」，分別為行政訴訟法第五條第二項前段
      、第一百零七條第一項第十款所明定。
  Ｂ、本件原告於民國（下同）八十七年八、九月間向國防部查詢申領吳永芳之撫卹
      金相關事宜，經聯合勤務總司令部留守業務署八十七年九月十七日密球字第
      ○九○八二號、八十七年九月十三日第○九四七二號及八十七年十月十二日第
      ○九八一三號書函復以吳永芳於四十二年七月十六日陣亡，奉准撫卹在案，並
      核算一次撫卹金為一萬三千四百二十七元。
  Ｃ、又由於上開函覆僅係撫卹主管機關對於原告所為之單純事實敘述及理由說明，
      並非行政處分，前經前行政法院八十九年裁字一六七四號裁定裁判確定，故原
      告於正式向主管機關申請給付後，如仍認主管機關對撫卹金之核定違法，即應
      循行政訴訟程序中之「課予義務訴訟」循序請求，而不得就給付內容獨立提起
      給付訴訟。
  Ｄ、然若原告就給付內容獨立提起給付訴訟，即屬起訴不備要件之情形，本院應依
      前揭行政訴訟法第一百零七條第一項第十款，以裁定駁回此部分之訴。
三、慰撫金部分：
  Ａ、按「公法上之爭議，除法律別有規定外，得依本法提起行政訴訟」，「訴訟事
      件不屬行政法院之權限者，行政法院應以裁定駁回之」，分別為行政訴訟法第
      二條及第一百零七條第一項第一款所明定規定。是以行政法院審判權對象乃公
      法性質之爭議。又某些本質上屬於公法之爭議事項，卻基於歷史因素或者事務
      特性，在立法政策上將之排除在行政裁判權之範圍外，轉而交由普通法院或者
      獨立設置裁判機構來處理，例如選舉訴訟交由普通法院民事庭審理，社會秩序
      維護法之裁定案件交由普通法院之刑事庭審理。
  Ｂ、而提起國家賠償訴訟者，若非按行政訴訟法所規定之訴訟類型，提起行政訴訟
      ，並附帶請求損害賠償，而是獨立提起損害賠償之訴時，則依國家賠償法第十
      一條第一項、第十二條之規定，應適用國家賠償法及民事訴訟法之規定為之。
      換言之，此等公法上爭議，在目前法制下被劃入普通法院之審理範圍，且須依
      循民事訴訟程序來進行救濟。
  Ｃ、本件原告聲明求為判決給付其十五萬元，其陳述意旨略稱：被告訂定臺灣地區
      與大陸地區人民關係條例施行細則」第二十五條之七乃對人民自由權利增加法
      律所無之限制，顯係違法侵害原告權益，致其所得請領之撫卹金僅一萬三千四
      百二十七元，且歷時三年訟累，心身受傷害痛苦不堪，是以爰依民法第一百八
      十四條、第一百九十五條第一項，請求慰藉金十五萬元云云。在性質上，是主
      張國家公權力對人民私法上權利所造成侵害之填補，應被類入國家賠償責任之
      範圍，故其此部分請求核屬民事法院之審判權，原告不得向本院請求，是以本
      院應依前揭第一百零七條第一項第一款，駁回此部分之訴。
  Ｄ、附帶言之，原告主張之公權力侵害行為，乃是行政機關有關行政命令抽象規則
      之制定，而非某一特定公務員執行職務時所為之具體作為（包括行政處分及事
      實行為），也不是公有設施之設置管理缺失。則其在實體法上有無適當之請求
      權規範基礎，亦值懷疑。然而基於「先程序後實體」之法理，本院仍應先以無
      審判權為由，駁回原告之訴，此點亦有必要予以陳明。
據上論結，原告兩部分之訴於訴訟要件皆不合致，應由本院以裁定駁回，爰依行政訴
訟法第一百零七條第一項第一款、第十款、第一百零四條、民事訴訟法第九十五條、
第七十八條，裁定如主文。
中    華    民    國      九十      年    十一        月      十二      日
                                  臺北高等行政法院  第五庭
                                            審判長  法  官  姜素娥
                                                    法  官  林文舟
                                                    法  官  帥嘉寶
右為正本係照原本作成。
如不服本裁定，應於送達後十日內向本院提出抗告狀（須按他造人數附繕本）。
中    華    民    國      九十      年    十一        月      十四      日
                                                    書記官  林麗美


司法院資訊處製作；財團法人民間司法改革基金會備份。
